【裁判字號】    98,抗,172
【裁判日期】    980302
【裁判案由】    聲請解除限制出境
【裁判全文】
臺灣高等法院刑事裁定                   98年度抗字第172號
抗  告  人
即  聲請人
即  被  告  甲○○
上列抗告人因聲請解除限制出境案件，不服臺灣臺北地方法院
中華民國98年2月3日裁定（98年度聲字第167號），提起抗告，
本院裁定如下：
    主  文
抗告駁回。
    理  由
一、聲請人聲請意旨略以：聲請人因本案遭鈞院諭知限制出境，
    惟查，聲請人於民國（下同）89年間已向公司提出辭職並前
    往中國大陸地區發展，然於本案爆發之後，聲請人亦無有逃
    避之心理，甚更於中國大陸地區先行處理相關生意事務之後
    隨即返台配合說明及訴訟審理之進行，惟鈞院於審理本案歷
    經一年多後，相信已對本案有所明瞭，而期間聲請人亦均遵
    鈞院審理程序之進行配合到庭說明，從無無故不到庭之情事
    ，而今本案已經一審審理終結，聲請人雖經鈞院判決違反商
    業會計法等犯行前諭知應執行有期徒刑參年陸月，惟鈞院所
    認涉犯者均非死刑、無期徒刑或最輕本刑為五年以上有期徒
    刑之罪，且聲請人復無有事實足認有逃亡之虞（蓋本案聲請
    人係於案發後自行於審理時主動到庭），而迄今已逾一年，
    聲請人有關生意事務尚未了結而有續行處理之必要，再加上
    近逢世界金融風暴，相關事務之處理更行必要且急迫，為此
    ，特具本聲請狀萬請鈞院鑒核，賜聲請人解除出境限制之處
    分，以期聲請人能儘速妥善處理相關事務，避免爾後生計遭
    難以維持之窘境，況且聲請人已年近67歲（31年3月2日生）
    ，如不予儘速處理，則聲請人恐陷生計之苦，在此，聲請人
    亦必全力配合爾後相關刑事程序之進行而不敢怠惰云云。
二、按被告經法官訊問後， 雖有第101條第1項或第101條之1第1
    項各款所定情形之一而無羈押之必要者，得逕命具保、責付
    或限制住居，刑事訴訟法第101條之2前段定有明文。限制出
    境，依其性質，應屬限制住居處分之一。法院限制被告之住
    居，其目的在於保全審判之進行及刑罰之執行，自屬法院之
    適法職權行使。是以有無限制其住居之必要，當以此為考量
    。而限制出境，依其性質，既為限制住居處分之一，法院是
    否限制出境，其審酌之情形亦同。
三、原裁定略以：聲請人即被告甲○○前於民國96年3月9日經檢
    察官提起公訴移送本院審理，經本院訊問後，認為依起訴書
    及現存卷證資料，其涉犯商業會計法第71條第1款、刑法第3
    42條第1項、修正前洗錢防制法第9條第1項等罪嫌， 且犯罪
    嫌疑重大，惟尚無羈押必要，乃諭知限制出境。雖本案已於
    97年12月31日宣判，被告經本院判處應執行有期徒刑3年6月
    在案，惟本案尚未確定，為使將來第二審訴訟之進行得以順
    利，並確保其有罪確定後能到案執行，非對其為限制出境之
    處分，顯難進行審判及執行，而被告並未具體敘明及提出相
    關證據釋明究有何事務必須由其親赴中國大陸地區處理不可
    ，且如准予解除限制出境，將來一旦被告長期滯留境外，勢
    將影響本案訴訟程序之進行。基於保全將來審判進行及執行
    之目的，限制住居既屬限制被告之基本權最為輕微之保全手
    段，本院因認仍有對其予以限制出境之必要，是其聲請解除
    限制出境，礙難准許，應予駁回。
四、經核原裁定並無不當。抗告人抗告意旨猶執前詞指摘原裁定
    不當，為無理由，應予駁回。
據上論斷，應依刑事訴訟法第412條，裁定如主文。
中    華    民    國    98    年    3     月    2     日
                  刑事第八庭  審判長法  官 鄭文肅
                                    法  官 蔡光治
                                    法  官 劉嶽承
以上正本證明與原本無異。
不得再抗告。
                                    書記官 吳素雲
中    華    民    國    98    年    3     月    3     日


司法院資訊處製作；財團法人民間司法改革基金會備份。
